臺灣屏東地方法院簡易民事判決
                               110年度屏簡字第321號
原      告  財政部國有財產署南區分署

法定代理人  黃莉莉  
訴訟代理人  賴朋林  
            黃慧婷律師
複  代理人  陳鈺歆律師
被      告  曾忠義  



上列當事人間返還不當得利事件，本院於民國111年8月31日言詞
辯論終結，判決如下：
    主  文
一、被告應給付原告新臺幣（下同）368,217元及自111年6月4日
    起至清償日止，按年息5％計算之利息。
二、訴訟費用由被告負擔。
三、本判決得假執行，但被告如以368,217元為原告供擔保得免
    為假執行。
    事實及理由
一、按「 訴狀送達後，原告不得將原訴變更或追加他訴。但有
    下列各款情形之一者，不在此限：．．三、擴張或減縮應受判
    決事項之聲明者。」此民事訴訟法第255條第1項第3款定有
    明文。本件原告原請求被告應給付原告434,277元及自支付
    命令送達被告翌日起至清償日止，按年息5％計算之利息等語
    〔見本院110年度司促字第581號卷（下稱支付命令卷）第5頁
    〕，嗣於訴訟進行中減縮聲明為被告給付原告368,217元及自
    變更訴之聲明狀繕本送達之翌日起至清償日止，按年息5％計
    算之利息等語（見本院卷第110頁），則依上開規定，原告
    之聲明減縮，即屬合法。
二、原告主張：緣坐落屏東縣○○鄉○○段0000地號土地為原告所管
    理之土地，遭受被告自100年10月起至111年4月止，無權占
    用作為鐵皮棚架（舊豬舍）、草地、椰子、檳榔等使用，面
    積974.66平方公尺。原告依據不當得利法律關係請求被告給
    付上述使用面積，按系爭土地申報地價5％計算之相當於租金
    的使用補償金共計368,217元給原告等語，並聲明：被告應
    給付原告368,217元及自變更訴之聲明狀繕本送達之翌日起
    至清償日止，按年息5％計算之利息。
三、被告則以：我確實有占用，但希望原告給我分期等語置辯，
    聲明：請求駁回原告之訴。
四、得心證之理由：
　㈠原告主張系爭土地為原告所管理之土地，現為被告占用系爭
    土地使用面積與時間如附表所示之占用時間即自100年10月
    起至111年4月等情，業據原告提出土地建物查詢資料、補償
    金更正前後對照表（見支付命令卷第11-18頁）及地價查詢
    資料、使用補償金計算表（見本院卷第115、117頁）為證，
    並經本院會同屏東縣屏東地政事所測量人員勘驗屬實，製有
    勘驗筆錄、現場照片及複丈成果圖在卷可證（見本院卷第82
    -92頁），應可信為實在。
　㈡按「無法律上之原因而受利益，致他人受損害者，應返還其
    利益。」、「不當得利之受領人，除返還其所受之利益外，
    如本於該利益更有所取得者，並應返還。但依其利益之性質
    或其他情形不能返還者，應償還其價額。」此民法第179 條
    前段、第181 條分別定有明文。本件被告自110年10月起至1
    11年4月止，無權占有使用系爭土地面積974.66平方公尺，
    已如前所述，堪認被告受有土地使用利益，致原告受有損害
    ，然物之使用性質不能返還，而使用他人之物，依常情當須
    支付一定之對價，是以相當於租金之利益為計算被告所受之
    利益及原告所受之損害，應屬合理，則原告依民法第179條
    規定，請求被告給付無權占有期間之相當於租金之不當得利
    ，洵屬有據。
　㈢次按城市地方租用基地建築房屋之租金，依土地法第105條準
    用同法第97條規定，以不超過土地申報總價年息10％為限。
    所謂土地之總價額，係指土地所有人依土地法申報之地價即
    法定地價，而公有土地則以公告地價為申報地價，免予申報
    ，土地法施行法第25條、平均地權條例施行細則第21條定有
    明文。又參酌國有出租基本租金率調整方案第1 點規定：「
    國有出租基地，自民國八十二年七月一日起，一律依照土地
    申報地價年息百分之五計收租金。」，本院審酌被告占用系
    爭土地部分為鐵皮棚架（舊豬舍）、草地、椰子、檳榔，是
    原告主張依系爭土地申報地價5％計算相當於租金之不當得利
    數額，應屬允當。本件系爭土地為公有土地，自100年1月起
    至104年12月止之申報地價為690元，自105年1月起至111年4
    月止之申報地價為730元，有上開地價查詢資料可查，故計
    算被告自110年10月起至111年4月止，應給付之補償金為368
    ,217元，［即如附表所示，計算式：月使用補償費＝（申報地
    價ㄨ占用面積ㄨ5％年息率）/12，原告已表明倘符合減免規定
    ，應繳金額已由原告自行予以折減，］，及自變更訴之聲明
    狀繕本送達之翌日即111年6月4日起（本件變更訴之聲明狀
    繕本於111年5月24日寄存送達於被告住所之派出所，有本院
    卷存第119頁送達證書可參，依民事訴訟法第138條第2項規
    定，於111年6月3日發生送達效力）至清償日止，按年息5％
    計算之利息，即屬有據，應予准許。
五、本件係適用簡易程序為被告敗訴之判決，依據民事訴訟法第
    389條第1項第3款規定應依職權宣告得假執行，並依準用同
    法第392條第2項規定職權酌定被告預供擔保金後得免為假執
    行。
六、訴訟費用負擔依據：民事訴訟法第78條。
中　　華　　民　　國　　111 　年　　9 　　月　　14　　日
                        屏東簡易庭  法  官  曾吉雄
正本係照原本作成。
如對判決上訴，須於判決送達後廿日內向本院提出上訴狀，其未
表明上訴理由者，應於提出上訴後二十日內向本院補提理由書狀
（均須按他造當事人之人數附繕本）。
如委任律師提起上訴者，應一併繳納上訴審裁判費。
中　　華　　民　　國　　111 　年　　9 　　月　　14　　日
                                    書記官  鄭美雀
附表：
占用期間 申報地價（元/㎡） 占用面積㎡ 年息率 （％） 月使用補償金（新臺幣） 經歷月數 應繳金額 （新臺幣） 00000-00000 690 974.66 0.05 2,802.1元 15  42,032元 00000-00000 690 974.66 0.05 2,802.1元 36 100,877元 00000-00000 730 974.66 0.05 2,964.6元 24  71,150元 00000-00000 730 974.66 0.05 2,964.6元 24  71,150元 00000-00000 730 974.66 0.05 2,964.6元 24  71,150元 00000-00000 730 974.66 0.05 2,964.6元 4  11,858元 合計      368,217元